最高法院刑事判決　　　　　　九十六年度台上字第六二九七號
上　訴　人　台灣高等法院檢察署檢察官
被　　　告　甲○○○
　　　　　　　　　　　（
　　　　　　乙 ○ ○
上列上訴人因被告等偽造文書案件，不服台灣高等法院中華民國
九十六年八月三十日第二審判決（九十六年度上訴字第一二一五
號，起訴案號：台灣台北地方法院檢察署九十五年度偵字第八九
二八、一一一七０、一三八四九、一三八八五、一四八五一、一
五八二九、一八００四、一八００五、一八三二四、一八三二五
號），提起上訴，本院判決如下：
    主  文
原判決關於甲○○○共同連續行使偽造私文書部分及乙○○部分
均撤銷，發回台灣高等法院。
    理  由
本件原判決認定被告甲○○○或單獨基於意圖為自己不法所有及
行使偽造文書，於如原判決附表八編號６、２９、４８、４９（
第一審判決為附表二編號６、２８、４７、４８）之時、地，單
獨一人竊取或侵占各該編號被害人之財物；或與被告乙○○共同
基於意圖為自己不法之所有及行使偽造文書之概括犯意聯絡，連
續於該附表八其餘編號之時、地，與乙○○共同，趁各該被害人
不注意之際，竊取各該編號所示之財物，得手後，於編號６、２
９、４８、４９即單獨一人，於其餘編號則與乙○○二人，共同
持竊得或侵占所得之如該附表所示之銀行信用卡，於該附表八各
該編號所示盜刷之時、地，連續於各該編號所示之特約店刷卡消
費如該附表所示金額之商品，於該附表編號６、２９、４８、４
９即由甲○○○一人，其餘編號則推由一人（女性持卡人即推由
甲○○○、男性持卡人即推由乙○○）在各該特約商店之簽帳單
商店存根聯（電腦列印簽帳單，均為一聯商店存根聯，持卡人在
其上簽名後，另外商家再行列印無庸簽名之持卡人存根聯供持卡
人存查）持卡人欄偽簽各該被害人之署押，而偽造該等人名義之
上開信用卡消費簽帳單，並持以交付該特約商店之營業員而行使
，使該特約商店人員誤信甲○○○、乙○○即為持卡人本人而允
其消費，而如數交付商品，足生損害於該附表八所示之持卡人、
上開銀行及前開特約商店。其中亦有二人佯裝刷卡時，因交易安
全機制啟動，而無法列印簽帳單致交易未成功，被告等遂未能詐
欺取財得逞。被告等於詐得上開商品後，即將之變賣，所得款項
二人對半朋分花用等情。因而撤銷第一審關於乙○○部分及甲○
○○共同連續行使偽造私文書部分之判決，改判論處被告等共同
連續行使偽造私文書罪刑（乙○○累犯），固非無見。
惟查(一)、被告以外之人於審判外之言詞或書面陳述，除法律有規
定者外，不得作為證據，刑事訴訟法第一百五十九條第一項定有
明文。而所謂法律有規定者，即包括同法第一百五十九條之一至
之五所規定傳聞證據具有證據能力之例外情形。故如欲採被告以
外之人於審判外之言詞，即如警詢或檢察官偵查中之言詞為證據
時，必須符合法律所規定之例外情形，方得認其審判外之陳述有
證據能力，並須於判決中具體說明其符合傳聞證據例外可信之情
況及心證理由，否則即有違證據法則及判決不備理由之違誤。原
判決引用原判決附表八所列各被害人於警詢及偵查中之供述為斷
罪之資料。按諸各被害人此部分之供述，乃被告以外之人於審判
外之陳述，何以得為證據，是否合乎上述傳聞證據具有證據能力
之例外情形，原判決均未於理由內說明，遽採為證據，自有未當
。(二)、法院就同一罪刑所適用之法律，無論係對罪或刑（包括主
刑、從刑、或刑之加重、減輕與免除等項）或保安處分，除法律
別有規定外，均應本統一性或整體性之原則，予以適用；而竊盜
犯贓物犯保安處分條例，為刑法有關保安處分規定之特別法，其
適用範圍以所宣告之罪名為竊盜犯或贓物犯為限，苟所宣告之罪
名非竊盜犯或贓物犯之罪，縱其牽連之他罪，為竊盜犯或贓物犯
之罪，亦無適用竊盜犯贓物犯保安處分條例宣付保安處分之餘地
。原判決既認被告等所犯竊盜罪與行使偽造私文書罪，有方法、
結果之牽連關係，依修正前刑法第五十五條牽連犯從一重論以行
使偽造私文書罪，竟仍依竊盜犯贓物犯保安處分條例第三條第一
項之規定，諭知被告等於刑之執行前，令入勞動場所強制工作三
年，亦有適用法則不當之可議。(三)、原判決前揭事實記載，被告
等盜刷各被害人之信用卡時，均在各特約商店之簽帳單商店存根
聯持卡人欄偽簽各被害人之署押，而偽造各該被害人名義之信用
卡消費簽帳單等情。然原判決附表八編號部分，被告冒用許美
玲名義盜刷信用卡之次數有六次，而其偽造之「許美玲」署押則
僅記載五枚，其事實記載前後不一，究竟此部分被告等盜刷之次
數有若干，是否均有偽造許美玲之署押，亦有待調查釐清。檢察
官上訴意旨指摘原判決關於此部分不當，為有理由。按第三審法
院應以第二審判決所確認之事實為判決基礎，刑事訴訟法第三百
九十四條第一項前段定有明文。原判決上述之違背法令，影響於
事實之確定，本院無可據以為裁判，應將原判決關於甲○○○共
同連續行使偽造私文書部分及乙○○部分撤銷，發回原審法院更
為審判。被告等此部分牽連犯竊盜、詐欺、侵占遺失物部分，基
於審判不可分原則，併予發回。
據上論結，應依刑事訴訟法第三百九十七條、第四百零一條，判
決如主文。
中　　華　　民　　國　九十六　年　十一　月　二十二　日
                      最高法院刑事第一庭
                          審判長法官  董　明　霈
                                法官  林　茂　雄
                                法官  張　祺　祥
                                法官  呂　永　福
                                法官  蘇　振　堂
      本件正本證明與原本無異
                                      書  記  官
中　　華　　民　　國　九十六　年　 十一　 月　二十八　日
                                                      v
